臺灣高等法院高雄分院刑事裁定　　　　 94年度交抗字第128號
抗　告　人
即移送機關　交通部公路總局高雄區監理所屏東監理站
受處分人　　甲○○
上列抗告人因受處分人違反道路交通管理處罰條例案件，對於臺
灣屏東地方法院中華民國94年6月30日裁定（94年度交聲字第88
號）不服，提起抗告，本院裁定如下：
    主  文
抗告駁回。
    理  由
一、按行為人有違反道路交通管理處罰條例之情形者，應填製舉
    發違反道路交通管理事件通知單，並於被通知人欄予以勾記
    ，逕行舉發者，其通知聯應按已查明之資料填註車牌號碼、
    車輛種類、車主姓名或地址，並於通知單上方空白處加註逕
    行舉發之文字後，由舉發機關送達被通知人；違反本條例行
    為之處罰，處罰機關於裁決前，應給予違規行為人陳述之機
    會；違反道路交通管理事件行為人，未依規定自動繳納罰鍰
    ，或未依規定到案聽候裁決，處罰機關應於舉發違反道路交
    通管理事件通知單送達2 個月內依基準表逕行裁決之，違反
    道路交通管理事件統一裁罰標準及處理細則第11條1 項第3
    款、第40條前段、第44條第1 項亦分別定有明文。再按處理
    違反道路交通管理事件，有關文書送達之程序，依行政程序
    法之規定，違反道路交通管理事件統一裁罰標準及處理細則
    第5 條定有明文。又依行政程序法第11節中關於送達之規定
    ，原則上送達機關應將文書送達於應受送達人之住居所、事
    務所或營業所，如無法送達，則可分別依行政程序法第73條
    及第74條之規定，為留置送達或寄存送達，在應為送達之處
    所不明時，尚可依同法第78條之規定為公示送達。另公示送
    達應由行政機關保管送達之文書，而於行政機關公告欄黏貼
    公告、告知應受送達人得隨時領取，並得由行政機關將文書
    或其節本刊登政府公報或新聞紙，行政程序法第80條定有明
    文。準此，行為人如有違反道路交通管理處罰條例之情形，
    經逕行舉發者，舉發機關自應查明車主之姓名、地址，並依
    上開規定將通知書送達，使受處分人有到案陳述意見之機會
    ，而處罰機關於受處分人受合法通知，逾期不到案者始得逕
    行裁決。
二、本件受處分人甲○○因其所有之V4-3089 號自用小客車，未
    於限期之民國（下同）93年8 月31日參加定期檢驗，違反道
    路交通管理處罰條例第17條第1 項規定，經原處分機關交通
    部公路總局高雄區監理所屏東監理站（以下簡稱屏東監理站
    ）於93年11月11日開立高監屏字第822315023 號舉發違反道
    路交通管理事件通知單（載明應到案日期為93年12月29日）
    ，該通知單經交付郵政機關寄送於異議人戶籍所在之「屏東
    縣屏東市鐵路巷2 之4 號」後，因招領逾期經退回，原處分
    機關乃依行政程序法第78條第2 項規定職權為公示送達，並
    將異議人上開違規要旨於94 年2月14日刊登於台灣新生報，
    屏東監理站嗣於同年5 月1日 以受處分人違反道路交通管理
    處罰條例第17條第1 項之規定，裁決科處罰鍰新台幣1,400
    元，並註銷牌照。受處分人以其並未收受舉發通知單，無從
    於應到案期限前到案說明，屏東監理站未善盡告知義務，即
    逕予裁決，顯有未當，而向原裁定法院聲明異議。
三、經查，屏東監理站因受處分人上開未依限參加車輛定期檢驗
    ，逕行舉發而將舉發通知單依法送達之情，有法務部戶役政
    連結作業系統表、違反道路交通管理事件通知單付郵信封（
    經郵政人員蓋有郵政稽查章，勾選「招領逾期」退回）及台
    灣新生報各1 份在卷可參，固可認已完成法定公示送達程序
    。惟按公示送達自前條公告之日起，其刊登政府公報或新聞
    紙者，自最後刊登之日起，經20日發生效力，行政程序法第
    81條亦有明文。本件公示送達刊登新聞紙之時間為94年2 月
    14日，是該舉發違反道路交通管理事件通知單，應認於同年
    3 月6 日始生送達之效力。惟查，上開舉發違反道路交通管
    理事件通知單上所記載之應到案時間為93年12月29日，是在
    該舉發通知單合法送達之前，即便上開通知單已於94年3 月
    6 日發生合法送達效力，異議人即受處分人亦無從於應到案
    日期前到案陳述意見。則原處分機關未依法給予異議人陳述
    意見之機會，即逕行裁決，揆諸上開說明，自有未洽。
四、原裁定以：本件依上述公示送達情形，已無從期待異議人可
    於應到案日期內到案陳述意見，故原處分機關以異議人未依
    通知所定限期前往指定處所聽候裁決，即逕行裁罰，自有未
    當，由該院撤銷原處分，發回原處分機關另為適法之處理，
    核無違誤。原處分機關抗告意旨略以：本案違規裁決書已依
    公示送達完成送達程序，即生送達效力，而依道路交通管理
    處罰條例第9 條第1 項規定，行為人接獲違反道路交通管理
    事件通知單後，不服舉發事實者，應於15日內，向處罰機關
    陳述意見，未依規定向處罰機關陳述意見者，處罰機關得逕
    行裁決之，已明定送達15日內到案日期為法定不變期間，行
    為人逾時到案，處罰機關逕行裁決，並無不當；而法律規定
    車輛應定期檢驗，車輛所有人即有遵守之義務，且一般人對
    自己車輛之車齡車況，應知之甚詳，其未依規定於期限內申
    請檢驗，有被裁罰及註銷牌照之可能，不能諉為不知，原裁
    定以異議人無從於應到案日期前到案陳述意見乙節，自有未
    洽，請求撤銷原裁定云云。但查，處罰機關於裁決前，應給
    予違規行為人陳述之機會，已如前述，本件逕行舉發違規通
    知單之公示送達，既於94年3 月6 日始生效力，原處分機關
    未於公示送達時註明送達發生效力後15日內到案，異議人自
    無從於違規通知單所記載之到案時間93年12月29日前陳述意
    見，則原處分機關自不能以有上開15日不變期間而剝奪異議
    人到案陳述意見之權利，其抗告非有理由，應予駁回。
五、據上論結，應依道路交通案件處理辦法第26條，刑事訴訟法
    第412 條，裁定如主文。
中　　華　　民　　國　　94　　年　　9 　　月　　27　　日
                  刑事第四庭    審判長法  官  蕭權閔
                                      法  官  林水城
                                      法  官  陳吉雄
以上正本證明與原本無異。
本裁定不得再抗告。
中　　華　　民　　國　　94　　年　　9 　　月　　28　　日
　　　　　　　　　　　　　　　　　　　書記官  梁美姿
                                                      Q
